臺灣高等法院高雄分院刑事判決　　　　 96年度上訴字第278號
上　訴　人
即　被　告　甲○○○○ 　民.
　　　　　　　　　　BABAK.
　　　　　　　　　　（現於臺灣高雄看守所羈押中）
指定辯護人　本院公設辯護人　乙○○
上列上訴人因殺人未遂案件，不服臺灣屏東地方法院95年度訴字
第910 號中華民國95年12月12日第一審判決（起訴案號：臺灣屏
東地方法院檢察署95年度偵字第5729號），提起上訴，本院判決
如下：
     主  文
上訴駁回。
     事  實
一、甲○○○○ 係受僱於我國籍漁船「現達1 號（CT3-4829）」（船
    籍港為屏東縣東港鹽埔籍）之印尼籍漁工，「現達1 號」於
    民國95年7 月30日出港作業，甲○○○○ 因語言上無法與船長丙
    ○○溝通，有理解彼此想法之困難，其因不滿丙○○平日工
    作上對其管教之方式，主觀上認為丙○○對其有嚴重偏見，
    而伺機報復。其於95年9 月1 日前數日，以罹患感冒為由，
    自丙○○處取得友露安感冒藥水2 瓶，嗣於95年9 月1 日凌
    晨4 時許，漁船航行至東經131 度32分，北緯18度28分，亦
    即鵝鑾鼻東南東方約700 浬之太平洋公海領域時，丙○○擬
    將冷凍漁獲移置保溫艙，尚未開啟保溫艙，而先在漁船右舷
    小解之際，適甲○○○○ 於夜間當班，見其他船員皆已入睡，認
    此機不可失，竟基於殺人之犯意，迅由船左舷下樓梯，經前
    甲板上樓梯至右舷，持未飲用之上開感冒藥水1 瓶，朝丙○
    ○左後腦重擊2 下，使其受有左側頭皮下血腫5 ×4 公分之
    傷害，隨即趁丙○○突遭攻擊，反應不及且意識模糊之時，
    猛力抱起丙○○雙腳向上抬起，將其向外丟入海中，過程中
    ，致丙○○左側小腿及左腳拇指與船內緣磨擦而分別受有5
    ×3公 分、1 ×0.5 公分開放性傷口之傷害。丙○○於落海
    前，仍於船外緊抓船舷邊緣不放，甲○○○○ 見此即以印尼話向
    丙○○喊稱：「我就是要讓你死」一語，並扳開丙○○雙手
    ，使之墜入大海，斷其生機。丙○○落海後雖頭感暈眩，幸
    因習於水性，盡力保持鎮定，以脫去身上衣物，減輕重量及
    以漂浮方式隨海流漂流，儘量保持身體不下沈狀態，期能獲
    救。期間丙○○雖曾於2 艘商船航行經過時，以招手拍打水
    面方式求救，然商船未能查覺而駛離，丙○○心感絕望，任
    大海漂流，直至隔日即95年9 月2 日下午感覺遠處海平面有
    東西閃爍，丙○○乃順海流漂向該物，約1 小時後始接近該
    處，發覺其為浮球並立即將之抱住，約隔十餘分鐘，發現尚
    有定位發報器在附近，且該發報器前方亦有1 浮球，丙○○
    便改抱發報器前方之浮球漂浮，又以該浮球線纏繞身體，以
    求於體力喪盡死亡後，能使他人發現其屍體，而不抱生存希
    望。惟丙○○落海經過2 小時許，上開「現達1 號」之船員
    NURK HALIM發覺丙○○不見時，已立即以BBS 話機發出求救
    訊號，而為1 艘南方澳籍漁船回應，經該船印尼籍船員代為
    以BBS 話機向臺灣發出呼救訊號，「現達1 號」於95年9 月
    2 日14時許接獲臺灣方面通知，要求船員回收延繩漁具後，
    該船船員因而於進行回收漁具1 小時後，意外發現丙○○以
    雙手抱住無線電漁具定位器，已呈虛弱無力狀態，船員ARYO
    迅綁繩跳下，將船長拉回船邊，再由船上除甲○○○○ 以外之船
    員合力將丙○○拉上漁船救起，丙○○於海上漂流前後長達
    36小時，始於95年9 月2 日16時許，幸運獲救，始幸免於死
    。
二、案經行政院海洋巡防署海洋巡防總局南部地區機動海巡隊報
    告臺灣屏東地方法院檢察署檢察官偵查起訴。
    理  由
壹、程序方面
一、按刑法於在中國民國領域內犯罪者，適用之。在中華民國領
    域外之中華民國船艦或航空機內犯罪者，以在中華民國領域
    內犯罪論，刑法第3 條定有明文。查本件「現達1 號（CT3-
    4829）」係我國籍漁船，船籍港為屏東縣東港鹽埔籍之情，
    有「現達1 號」漁船船籍資料2 紙在卷可考（見行政院海洋
    巡防署海洋巡防總局南部地區機動海巡隊刑案偵查卷宗第16
    至17頁）。是被告甲○○○○ 雖為印尼籍漁工，惟其在中華民國
    國籍、船籍港屏東縣東港鹽埔之「現達1 號（CT3-4829）」
    漁船上犯罪，自有中華民國刑法之適用。
二、本件證人即印尼籍漁工SURIPTO 、YULIYANTO 、ARYO、DIYO
    NO SARNO、AHMAD MUHAMIM 、ABDUL RAHMAN、NUR KHALIM等
    人及證人即被害人丙○○於警詢及偵查中之陳述，係屬被告
    以外之人於審判外之陳述，惟被告於本院審理時均同意作為
    本案證據使用，並捨棄詰問權，本院審酌其等上開陳述作成
    時，並無不法取供情形，認為適當，依刑事訴訟法第159 條
    之5 第1 項規定，自有證據能力，均得為證據。證人陳素珍
    於警詢中所為之陳述，雖係審判外之陳述，然被告、辯護人
    於本院準備程序及審理時，均不爭執其證據能力，依前開同
    法第159 條之5 第2 項規定，亦有證據能力，合先敘明。
貳、實體方面
一、上開事實，業據上訴人即被告甲○○○○ 於警詢、偵查中、原審
    及本院審理時供承不諱，核與證人丙○○、印尼籍漁工SURI
    PTO 、YULIYANTO 、ARYO、DIYONO SARNO、AHMAD MUHAMIM
    、ABDUL RAHMAN、NURKHALIM 等人於警偵訊時證述及證人陳
    素珍於警詢中陳述之情節相符，並有「現達1 號」漁船船籍
    資料1 份及高雄港務警察局查驗外國籍入出境船員名冊、海
    洋巡防總局南部地區機動海巡隊勤務指揮中心電話紀錄、「
    現達1 號」漁船進出港紀錄、東港區漁會漁業通訊電台漁船
    重要通報紀錄、安泰醫院95年9 月11日甲種診斷證明書各1
    紙、照片14幀在卷可稽，且有被害人丙○○提供之相同形式
    「友露安」感冒藥水1 瓶在案可佐。
二、又衡諸一般人自船上掉入汪洋大海，為求身體能漂浮於海面
    上，須大力抵抗海中強度洋流之衝擊及海水低溫之侵襲，消
    耗體力之速度甚快，縱諳水性，亦僅可延長身體漂浮於海面
    之時間，倘無適時外力之救助，幾無倖存之機會，此為眾所
    理解可知之事，是被告將未著救生衣之被害人丙○○丟入漫
    無邊際之公海領域中，任其載浮載沈，雖其熟諳水性，仍會
    於體力虛耗殆盡且失溫之際，溺斃死亡。參以被告於原審審
    理時對於被害人丙○○若沒有被其他船員救起且因而死亡，
    其有何感想一情，明確供稱：如果我一直被船長打，也有可
    能死掉，所以我才會這樣做，如果他因此死掉，我也沒有特
    別的感想等語，及證人ARYO於警偵訊時清楚證稱其於95年9
    月1 日凌晨4 時許，與被告交接值班時，因無發現被害人丙
    ○○之蹤影，曾問被告是否知悉被害人丙○○在何處，被告
    答稱不知道一節，顯見被告確實不欲因他人知悉被害人丙○
    ○於何時何地落海，而能有救助被害人丙○○之機會，足認
    被告有殺害被害人丙○○之犯意甚明。
三、至證人丙○○雖於警偵訊中皆證述被告於前揭時地，有持木
    棍毆打其頭部一事，惟被告對此堅決否認。觀之證人丙○○
    頭部所受傷勢僅為左側頭皮下血腫5 ×4 公分，有上開安泰
    醫院甲種診斷證明書可憑，倘被告確以感冒藥水瓶打其左後
    腦2 下後，復持木棍揮打其左後腦，其左後腦所受傷害之面
    積、嚴重程度，均應不止於此，又現場漁船上並無其所指之
    木棍可佐其此部分指述。酌以證人丙○○於偵查中所證稱：
    被告拿感冒藥水瓶打我左後腦2 下，第1 次打我的時候，我
    知道是感冒藥水瓶，第2 次打我的時候，我已經漸漸沒有意
    識了，後來又感覺被告拿木棍打我左後腦等語，即知證人丙
    ○○於被告以感冒藥水瓶打其頭部2 下後，已呈意識不清之
    狀態，對於被告是否確係持木棍再揮擊其頭部一情，依其所
    述，僅係出於感覺猜測之詞。從而，證人丙○○此部分之指
    述，尚屬無據，自非可取。
四、綜上所述，本件事證明確，被告之犯行，堪以認定。
五、核被告所為，係犯刑法第271 條第2 項、第1 項之殺人未遂
    罪。被告已著手於殺人行為之實行而尚未發生死亡之結果，
    為未遂犯，爰依刑法第25條第2 項之規定減輕其刑。原審因
    而適用刑法第271 條第2 項、第1 項、第25條第2 項之規定
    ，並審酌被告因不滿被害人丙○○之管教方式，即將被害人
    丟入公海中，使被害人於汪洋中盡受折磨，幾無求生欲望，
    造成被害人身心極度恐懼，且於案發後其他船員詢問或搜尋
    被害人之際，仍堅不吐露實情，足見其殺害被害人之犯意堅
    強，惟衡其係印尼籍之漁工，離鄉背景遠渡重洋來臺擔任漁
    工，需長期間在漁船上度過晨昏，無法與家人相聚，苦悶心
    情不難理解，與被害人間復因語言上不能溝通，無法表達相
    處上之感受，始以此劇烈手段，發洩其情緒，犯罪情節非輕
    ，惟犯後坦承犯行，態度尚佳等一切情形，量處有期徒刑6
    年6 月。並認被告案發時用以攻擊之感冒藥水瓶已滅失；扣
    案之感冒藥水1 瓶，係被害人於偵查中主動提供之與被告用
    以行兇之同種感冒藥水瓶，而非被告所有之物等情，已據證
    人丙○○證述在卷，爰均不另為沒收之諭知。經核原判決認
    事用法並無不合，量刑亦屬適度，被告上訴意旨，指摘原判
    決量刑過重不當，為無理由，應予駁回。
據上論斷，應依刑事訴訟法第368條，判決如主文。
本案經檢察官陳宗吟到庭執行職務。
中　　華　　民　　國　　96　　年　　4 　　月　　12　　日
                  刑事第三庭    審判長法  官  周賢銳
                                      法  官  黃仁松
                                      法  官  謝宏宗
以上正本證明與原本無異。
如不服本判決應於收受本判決後10日內向本院提出上訴書狀，其
未敘述上訴理由者，並得於提起上訴後10日內向本院補提理由書
狀（均須按他造當事人之人數附繕本）「切勿逕送上級法院」。
中　　華　　民　　國　　96　　年　　4 　　月　　13　　日
　　　　　　　　　　　　　　　　書   記   官  熊惠津
附錄論罪科刑法條：
刑法第271條第1項、第2項
殺人者，處死刑、無期徒刑或10年以上有期徒刑。
前項之未遂犯罰之。
                                                      Ｆ
